【裁判字號】    97,小上,95
【裁判日期】    970827
【裁判案由】    清償借款
【裁判全文】
臺灣臺北地方法院民事判決              97年度小上字第95號
上  訴  人  甲○○
被  上訴人  遠東國際商業銀行股份有限公司
法定代理人  侯金英
訴訟代理人  乙○○
上列當事人間請求清償借款事件，上訴人對於中華民國97年6 月
12日本院臺北簡易庭97年度北小字第1072號第一審判決提起上訴
，本院於97年8月21日言詞辯論終結，判決如下：
    主      文
上訴駁回。
第二審訴訟費用新臺幣壹仟伍佰元由上訴人負擔。
    事實及理由
一、按對於小額程序之第一審裁判之上訴或抗告，非以其違背法
    令為由，不得為之。又上訴狀內應記載上訴理由，表明下列
    各款事項：(一)原判決違背之法令及具體內容。(二)依訴訟資料
    可認為原判決有違背法令之具體事實，民事訴訟法第436 條
    之24第2項、第436條之25分別定有明文。又依同法第436 條
    之32第2項準用第468條規定，判決不適用法規或適用不當者
    ，為違背法令。而判決有同法第469 條所列各款情形之一者
    ，為當然違背法令。是當事人對於小額程序第一審判決提起
    上訴，如依民事訴訟法第468 條規定，以小額程序第一審判
    決有不適用法規或適用法規不當為理由時，其上訴狀或理由
    書應有具體之指摘，並揭示該法規之條項或其內容，若係成
    文法以外之法則，應揭示該法則之旨趣，倘為司法院解釋或
    最高法院之判例，則應揭示該判解之字號或其內容；如以民
    事訴訟法第469 條所列各款情形為理由時，其上訴狀或理由
    書，應揭示合於該條款之事實。查本件上訴人已於上訴狀內
    指明原判決違反民事訴訟法第357條、第359條、第341 條、
    第267 條等規定之違背法令情形，其所為上訴，已合於法定
    程式，先此敘明。
二、被上訴人主張：
    上訴人於民國95年6 月29日因加入亞歷山大健身中心會員而
    向其申請貸款新臺幣（下同）67,650元，約定借款期限24個
    月，分24期攤還本金，每期應繳納2,819 元，並約定上訴人
    如未按月攤還本金，其得不經催告逕行終止契約，追償全部
    本金及違約金，如遲延給付時，並得按年息18.25%計算違約
    金，且被上訴人事後曾以電話曾向上訴人確認借款之事實，
    上訴人亦未否認。詎被告自96年12月15日起即未依約繳款，
    尚積欠22,546元未依約清償，爰依兩造間之貸款契約，請求
    上訴人清償借款等語。
三、上訴人抗辯：
    其未曾向被上訴人辦理任何借款或簽訂任何借款契約，只向
    亞歷山大健身中心辦理分期付款，取得會員卡，亞歷山大健
    身中心雖提供繳款單，但並未說明要去何處辦理分期付款，
    至被上訴人所提之錄音內容有變造情形，其真實性堪慮，自
    不應准許被上訴人之請求。詎原判決竟依被上訴人所提供被
    偽造上訴人簽字之契約書內容而為判決，違反民事訴訟法第
    357條、359條規定。且原判決內容依攤還收息記錄查詢單而
    為認定，然被上訴人卻未提供此書證，此顯違民事訴訟法第
    341 條之規定。此外，原判決依被上訴人所提供電話錄音光
    碟及對保譯文而為認定，惟該證據係於最後辯論庭提示，未
    予充分時間供上訴人詳加研判，而不及提出攻擊防禦理由即
    宣告辯論終結，此明顯違反民事訴訟法第267 條之規定。從
    而，被上訴人所為主張並無理由，應駁回其請求等語。
四、原審為上訴人全部敗訴之判決，上訴人不服提起上訴，上訴
    聲明：(一)原判決廢棄。(二)上開廢棄部分，駁回被上訴人在第
    一審之訴。被上訴人答辯聲明：如主文所示。
五、經查：
  (一)上訴人主張之上開事實，業據提出與所述相符之消費者信用
    貸款申請書1紙、攤還收息記錄查詢單4紙、電話錄音譯文及
    光碟為證。且上訴人於消費者信用貸款申請書上之簽名（97
    年度促字第4701號支付命令卷第3 頁），與上訴人在支付命
    令聲明異議狀、民事答辯訴狀（原審卷第2 頁、第21頁），
    以及民事上訴狀（本院卷第5 頁）當中之簽名相比較後，其
    運筆模式、力道、筆順、書寫慣性等文字特徵，均無明顯不
    同之處，顯係出自同一人所為，而支付命令聲明異議狀、民
    事答辯訴狀、民事上訴狀既係由上訴人親自所為，則消費者
    信用貸款申請書上之簽名，亦應為上訴人親為之筆跡。上訴
    人否認曾於消費者貸款申請書上簽名，惟並未舉證以明之，
    自非可採。
  (二)上訴人於本院審理時，業已自承曾與被上訴人之員工以電話
    對話，原審勘驗之內容並沒有錯等語（本院卷第12頁反面）
    。而依原審之勘驗結果，發話端於通話開始時，已表明身分
    為遠東商銀之陳姓人員，且經發話端詢問是否在亞歷山大健
    身中心申辦遠東銀行的消費性貸款、可否進行對保核對相關
    資料時，受話端均表示同意，並確認身分證號碼及帳單寄送
    地址，再經發話端告知分期之期數為24期、每期金額為2,81
    9 元後，受話端亦均表示知悉之意，而再經發話端詢問申請
    書是否本人親簽時，受話端亦為肯定之答覆，終經發話端告
    知：「現在時間是民國95年6月30日晚上的8點33分，已經確
    認您申辦本行的消費性貸款的意願，那這筆款項在核准後，
    我們會一次整筆撥款到亞歷山大的指定帳戶」，受話端即表
    示：「嗯」，且再次確認：「它的利率是多少？」發話端則
    答稱：「利率是多少，我這邊看到的是您，就是每個月繳2,
    819，那就是固定2,819」。是依前揭上訴人不否認真正之電
    話錄音譯文內容，顯見被上訴人曾以電話向上訴人確認申請
    貸款之事實，並詳細核對身份，告知貸款之金額、分期付款
    期數、每期應繳款項等與消費借貸契約必要之點之相關內容
    ，上訴人辯稱電話內容有誤，核與事實不符。至上訴人雖辯
    稱被上訴人致電時間不對，其以為係招攬貸款、詐騙之電話
    ，故敷衍回答云云，然前揭通話內容至為明確，並無任何含
    混不清之處，且上訴人在維熹科技股份有限公司擔任經理，
    此有消費者貸款申請書可稽，依其智識程度與生活經驗，顯
    足以識別上開電話內容業已明確告知貸款之詳細內容，並非
    詐騙電話，所辯要屬卸責，難認可信。從而，依前揭通話內
    容，已足證上訴人確曾於消費者信用貸款申請書簽名而與被
    上訴人成立消費借貸契約之事實。
  (三)至於上訴人所提前揭上訴理由，僅主張原審所為證據認定違
    反民事訴訟法第357條、第359條規定云云，此乃涉及原審認
    定事實、證據取捨之問題，而非關判決違背法令之情。且被
    上訴人早於聲請支付命令時已提出攤還收息記錄查詢單為證
    ，則原審以此為判決依據，並無上訴人所指違反民事訴訟法
    第341 條之情形。又上訴人雖指稱原審於最後一次言詞辯論
    期日始提示電話錄音光碟及對保譯文而有違反法令之情形云
    云，然民事訴訟法第267 條之規定，旨在保障訴訟當事人所
    享有訴訟上攻擊、防禦之權利，如當事人訴訟上之權利已受
    充分保障，自難僅以當事人書狀送達未滿前揭法條所規定之
    期間，即認定判決有違背法令之情形。而查，原審於97年 6
    月3 日除將電話錄音光碟譯文交付上訴人收受外，並當場勘
    驗光碟內容，勘驗結果顯示該錄音光碟內容與譯文內容相符
    ，此有當日言詞辯論筆錄可稽，是原審就被上訴人所提出之
    證據已詳盡調查方法，且給予上訴人就該證據表示意見之機
    會，對於上訴人訴訟上權利已盡其保護之能事，實難認上訴
    人訴訟上權利有受侵害而遽指原判決有違反民事訴訟法第26
    7 條之違法情事。另原判決認定上開錄音光碟並無變造之情
    形且無鑑定筆跡之必要，此亦屬原審證據取捨之問題，而與
    判決違背法令無關。從而，上訴人所提上訴理由，均屬無據
    。
  (四)按借用人應於約定期限內，返還與借用物種類、品質、數量
    相同之物，民法第478 條前段定有明文。本件上訴人向被上
    訴人借款，逾期未清償債務，被上訴人依兩造間之消費借貸
    契約，請求上訴人給付22,546元，及自96年12月16日起至清
    償日止，按週年利率18.25%計算之違約金，核屬有據，自應
    准許。
六、綜上所述，被上訴人主張上訴人向其借款未清償等情，應屬
    真實，則其依消費借貸契約請求上訴人給付22,546元，及自
    96年12月16日起至清償日止，按週年利率18.25%計算之違約
    金，為有理由，應予准許。是原審判命上訴人如數給付，並
    依民事訴訟法第436條之20、第392條第2項、第3項之規定，
    依職權宣告假執行及預供擔保免為假執行，於法並無違誤。
    上訴意旨仍執陳詞，指摘原判決違背法令，求予廢棄改判，
    為無理由，應予駁回。
據上論結，本件上訴為無理由，依民事訴訟法第436條之32第1項
、第2項、第449條第1項、第78條、第436條之19第1 項，判決如
主文。
中    華    民    國    97    年    8     月    27    日
                  民事第四庭    審判長法  官  劉坤典
                                      法  官  黃柄縉
                                      法  官  余明賢
以上正本係照原本作成
本件不得上訴
中    華    民    國    97    年    8     月    27    日
                                      書記官  楊勝欽


司法院資訊處製作；財團法人民間司法改革基金會備份。
